【裁判字號】    98,破更一,3
【裁判日期】    980907
【裁判案由】    破產宣告
【裁判全文】
臺灣臺北地方法院民事裁定             98年度破更一字第3號
聲  請  人  饗晏餐廳股份有限公司
法定代理人  甲○○原名張萬得.
            羅榮來
            張萬清
代  理  人  黃忠律師
上列當事人聲請破產宣告事件，聲請人對於本院97年度破字第74
號裁定提起抗告，經臺灣高等法院以98年度破抗字第1號裁定廢
棄原裁定發回本院，本院裁定如下：
    主  文
聲請駁回。
聲請程序費用由聲請人負擔。
    理  由
一、按「解散之公司除因合併、分割或破產而解散外，應行清算
    。」、「公司經中央主管機關撤銷或廢止登記者，準用前三
    條之規定。」，公司法第24條、第26條之1定有明文；又按
    「公司之清算，以董事為清算人。但本法或章程另有規定或
    股東會另選清算人時，不在此限。」，公司法第322條亦定
    有明文。經查，聲請人饗晏餐廳股份有限公司（以下簡稱「
    聲請人」）因自行停業6個月以上，經主管機關臺北市政府
    93年8月18日府建商字第09313634800號函廢止其公司登記，
    此有聲請人所提出之公司變更登記表在卷可證（見本院98年
    度破更一字第3號卷第13、14頁），聲請人本應行清算，惟
    聲請人並無聲報清算人事件，足信聲請人之股東會並未另選
    清算人，而依聲請人所提出之公司章程（見同上卷第16至18
    頁），亦無另有規定之情形，依前揭公司法相關規定，聲請
    人公司經廢止登記後，應由董事為法定清算人，而依前揭卷
    附之公司變更登記表所載，聲請人之董事長為張萬得（已更
    名為甲○○）、董事有羅榮來、張萬清，是聲請人之法定代
    理人有甲○○、羅榮來、張萬清，經核尚無不合，合先陳明
    。
二、按破產，對債務人不能清償債務者，宣告之，破產法第57條
    固定有明文。惟參照同法第139條之規定，破產之目的，係
    透過清理之程序，將可分配之破產財團之財產，平均分配於
    各債權人，使各債權人得以平均受償，而未受償部分之請求
    權則視為消滅，是以破產之聲請，應以多數債權人之存在為
    前提，如債權人僅有1人，既與第三人無涉，自無聲請破產
    之必要，最高法院65年台抗字第325號著有判例。參照司法
    院25年院字第1505號解釋意旨，此乃就破產程序所為目的性
    限縮解釋之當然結果。又按稅捐之徵收，優先於普通債權；
    土地增值稅、地價稅、房屋稅之徵收，優先於一切債權及抵
    押權；營業稅稅款、滯報金、怠報金、滯納金及利息等稅捐
    之徵收，優先於普通債權；在破產程序中先於他普通債權而
    受清償，此觀稅捐稽徵法第6條第1項、2項、第49條、加值
    型及非加值型營業稅法第57條及破產法第112條規定自明。
    是如構成破產財團之債務人財產，已明顯不足清償所欠應優
    先清償之稅捐，且除該稅捐債權外，同一優先順位又別無他
    債權人者，應認無多數債權人存在，自無聲請破產之必要。
    否則，債務人之資產已不足清償上開稅捐，其他債權人更無
    受償之可能，倘予宣告破產，反而因須優先支付破產財團之
    管理、分配所生之費用及破產管理人之報酬等財團費用，使
    破產財團之財產更形減少，徒然增加破產程序之勞費，減少
    優先債權人即稅捐機關之分配而已，對於其他債權人亦無任
    何助益，與破產制度之本旨不合，參照司法院25年院字第15
    05號解釋意旨，應認此情形下宣告破產已無實益，實務上亦
    多採此一見解（最高法院96年度台抗字第681號、97年度台
    抗字第217號、97年度台抗字第612號、97年度台抗字第665
    號、98年度台抗字第318號裁定參照）。
三、聲請意旨略以：聲請人饗晏餐廳股份有限公司經營不善並虧
    損累累，已無法清償債務，並滯欠國稅局營利事業所得稅及
    罰鍰亦無力繳納，因深恐負債愈陷愈深，惟恐將來大部分之
    債權人無法取得公平受償，故聲請宣告破產，目前所負債務
    新臺幣（下同）3,243,873元（債權人張世勳80,000元、羅
    友誠30,000元、張漢麟84,000元，財政部臺台北市國稅局大
    安分局3,049,873元），現有財產現金650,000元。
四、本院依聲請人所提出之債權人名冊函詢各債權人有關聲請人
    欠款情形，經債權人張世勳陳報債權80,000元、羅友誠陳報
    債權30,000元、張漢麟陳報債權84,000元，財政部臺北市國
    稅局大安分局函覆聲請人至民國97年10月30日尚滯欠營利事
    業所得稅本稅2,574,737元、利息20,686元、滯納金386,210
    元、滯納利息98,134元，合計3,079,767元，此有陳報狀3份
    及財政部臺北市國稅局大安分局97年10月31日函1份附卷可
    稽（見本院97年度破字第74號卷第23至33頁）。聲請人現有
    之資產據聲請人所稱僅現金650,000元，而其積欠債權人張
    世勳等3人債務計194,000元，積欠稅捐債務則高達3,079,76
    7元，堪認聲請人之資產確不足清償債務。惟聲請人所欠之
    稅捐優先債權既已高達3,079,767元，可見聲請人之財產顯
    不足以清償前開稅費，若再宣告破產，尚須優先支付破產財
    團之管理、分配所生之費用及破產管理人之報酬等財團費用
    ，將使破產財團財產更形減少，徒使稅捐債權減少分配，是
    依前揭說明，本件難認有破產之實益及必要。從而，聲請人
    聲請宣告破產，為無理由，應予駁回。
五、依破產法第5條、民事訴訟法第95條、第78條，裁定如主文
    。
中    華    民    國    98    年     9    月     7    日
                  民事第一庭    法  官  林春鈴
以上正本係照原本作成。
如對本裁定抗告須於裁定送達後10日內向本院提出抗告狀，並繳
納抗告費新臺幣1,000元。
中    華    民    國    98    年    9     月    7     日
                                書記官  潘惠敏


司法院資訊處製作；財團法人民間司法改革基金會備份。
